【裁判字號】    98,訴,1976
【裁判日期】    990517
【裁判案由】    第三人異議之訴
【裁判全文】
臺灣高雄地方法院民事判決              98年度訴字第1976號
原      告  丙○○
訴訟代理人  蔡錫欽律師
複代理人    李建宏律師
被      告  第一商業銀行股份有限公司
法定代理人  乙○○
訴訟代理人  丁○○
上列當事人間請求第三人異議之訴事件，本院民國99年4月22日
言詞辯論終結，判決如下：
    主      文
本院九十五年度執字第八四三四四號強制執行事件就如附圖之高
雄縣岡山地政事務所測量日期民國九十六年一月二十五日建物測
量成果圖ㄇ字型左側所示A 部分（長五三點五公尺、寬六點四公
尺）之強制執行程序應予撤銷。
訴訟費用由被告負擔。
    事實及理由
一、原告主張：被告持其對訴外人李青玥之執行名義，聲請本院
    就坐落高雄縣橋頭鄉○○○段1292、1293、1294地號土地及
    其上之同段607-1 已保存登記建物、679 建號（面積856.93
    平方公尺）鋼鐵造1 層未保存登記建物為強制執行，並經本
    院民事執行處以95年度執字第84344 號強制執行事件查封拍
    賣中，惟上開679 建號建物中，如附圖之高雄縣岡山地政事
    務所（測量日期：民國96年1 月25日）建物測量成果圖ㄇ字
    型左側所示長53.5公尺、寬6.4 公尺之A 部分未保存登記建
    物（下稱系爭建物），係原告於91年間出資興建，為原告所
    有，並非執行債務人李青玥所有，且系爭建物與上開強制執
    行事件拍賣之抵押物即同段607-1 建號建物，雖彼此相連，
    然2 者間有螺釘及焊接痕跡可資區隔，且有各自獨立出入門
    戶，足見系爭建物具有構造上及使用上之獨立性，並非同段
    607-1 建號建物之從物或附屬物，自不為抵押權效力所及，
    被告竟以系爭建物為李青玥所有且為抵押權效力所及為由聲
    請併付拍賣，顯非適法，爰依強制執行法第15條之規定提起
    第三人異議之訴等語。並聲明：本院95年度執字第84344 號
    強制執行事件就系爭建物之強制執行程序應予撤銷。
二、被告則以：系爭建物於本院以93年度執字第12908 號執行時
    ，原告未曾出面主張所有權，而由訴外人永安豪農產加工股
    份有限公司（下稱永安豪公司）聲明出資興建，若系爭建物
    為原告出資興建，為何於該案執行時，係由永安豪公司聲明
    出資興建，至本院95年度執字第84344 號執行時，卻又由原
    告主張係其出資興建，可見原告係惡意拖延執行程序甚明。
    又系爭建物之橫樑乃607-1 建號建物柱子之延伸，與607-1
    建號建物間彼此相連而無可資區別之特徵，系爭建物不具構
    造上之獨立性，且系爭建物之使用，在於存放607-1 建號建
    物內乾燥機處理稻米後所排出之米糠，2 建物均由同一大門
    進出，故在使用功能上與607-1 建號建物係作一體利用，使
    用上亦無獨立性，自不得獨立為物權之客體，仍為抵押權之
    擔保範圍所及，得為合併拍賣，本院98年度審執事聲字第2
    號亦以此為由，駁回原告之聲明異議，原告提起本訴，並無
    理由等語，資為抗辯。並聲明：駁回原告之訴。
三、兩造爭執及不爭執事項：
（一）不爭執事項：
  １、被告以本院92年度拍字第1636號拍賣抵押物裁定、93年度
      執字第12908 號債權憑證為執行名義，聲請就執行債務人
      李青玥所有坐落高雄縣橋頭鄉○○○段1292、1293、1294
      地號土地及其上之已登記建號607 、607-1 建物，及暫編
      建號678 、679 之未保存登記建物為強制執行，而由本院
      民事執行處以95年度執字第84344 號強制執行拍賣中，且
      尚未拍定，有拍賣公告為證（卷第16、17頁），及本院調
      取上開執行卷在卷可稽。
  ２、訴外人李青玥以系爭建物為原告所有，不得一併列入拍賣
      為由，對本院民事執行處司法事務官所為之裁定聲明異議
      ，經本院以98年度審執事聲字第2 號裁定駁回，並有上開
      裁定為證（卷第44至49頁）。
（二）爭執事項：
  １、系爭建物是否附屬於同段607-1 建號建物，而為抵押權效
      力所及？
  ２、原告是否為系爭建物所有權人，而得排除本件強制執行？
四、系爭建物是否附屬於同段607-1 建號建物，而為抵押權效力
    所及？
    經查，系爭建物（即A 部分）之左半部（內側部分）雖係利
    用同段607-1 建物牆壁上的鋼樑鐵柱所搭建，然A 部分之右
    半部（外側部分）及屋頂則有獨立之鋼樑鐵柱及鐵皮；A 部
    分與原告自己所有的同段1295地號上的鐵皮屋建物（編為X
    ）是整體相連，A 及X 部分為整體相連的L 形狀，出入口位
    於X 建物的正前方，出入口寬6.05公尺，高約6.5 公尺，A
    及X 建物內無廁所房間等生活設備，為空曠之平地，性質上
    應為鋼骨鐵皮造，可供做為工廠或倉庫使用之鐵皮建物；A
    部分建物與同段607-1 建號建物中間係以鐵皮隔開，兩者中
    間並無互相出入通道及門戶，A 部分的出入係經由原告搭建
    在自己與系爭建物相鄰的1295地號上的鐵皮建物出入，同段
    607-1 建物工廠出入是經由該工廠前方的大門出入，607 、
    607-1 、679 等建物，均有獨立之出入門戶，只是欲出入通
    行到建豐巷時須經由正前方共用的鐵門而已等情，業據本院
    會同兩造及高雄縣岡山地政事務測量人員勘明在卷，有本院
    99年2 月9 日勘驗筆錄、本院拍攝之現場照片、現場圖在卷
    可稽（卷第90頁以下）。依上開情形以觀，系爭建物之左半
    部（內側部分）雖有利用同段607-1 建物牆壁上的鋼樑鐵柱
    搭建之情形，然因系爭建物之右半部（外側部分）及屋頂均
    有獨立之鋼樑鐵柱及鐵皮、A 部分係與原告自己所有的同段
    1295地號上的鐵皮屋建物（編為X ）整體相連成L 形狀之獨
    立工廠或倉庫之鐵皮建物、與同段607-1 建號建物中間以鐵
    皮隔開，兩者中間並無互相出入通道及門戶、A 部分的出入
    係經由原告搭建在自己與系爭建物相鄰的1295地號上的鐵皮
    建物出入，同段607-1 建物工廠出入則是經由該工廠前方的
    大門出入等情形以觀，自足認系爭建物在構造上及使用上均
    具有獨立性，而為獨立之所有權，並非同段607-1 建號建物
    之從物或附屬物，而為同段607-1 建號建物之抵押權效力所
    不及，故原告之此部份主張，堪足採信，被告之抗辯，則不
    足取。
五、原告是否為系爭建物所有權人，而得排除本件強制執行？
    經查，系爭建物係原告於91年間出資，而由甲○○承攬興建
    ，業據證人甲○○到庭結證稱：「中間的工廠大棟的部分不
    是我建造的，我建造的部分是後面（即法院勘驗現場的現場
    圖A 部分）的增建的部分，左手邊的增建部分（法院勘驗現
    場的現場圖X 部分）不是當時同時建造的，我當時承攬的時
    候只有後面的部分，當時還沒有左手邊的部分。是先做後面
    增建的部分，後來他們才陸陸續續叫我做左邊L 型的部分，
    做的過程也是做一些部分，停一下，再陸陸續續做其他部分
    。」等語，並有證人提出之承造證明、名片（卷第70、132
    頁）在卷可佐，經核被告並未提出證據證人之證詞不實，且
    證人與原告並無特別之親誼關係，參以系爭建物（A 部分）
    確實係與原告自己所有的同段12 95 地號上的鐵皮屋建物（
    編為X ）整體相連成L 形狀之獨立工廠或倉庫之鐵皮建物，
    而並非與同段607-1 建號建物中間設有直接可以互相出入通
    道及門戶，業見前述，而與依常情，所有權人始會將系爭位
    於他人土地上之建物與位於自已土地之建物整體相連成整體
    建物之情形相符以觀，應堪認系爭建物確屬原告所出資興建
    ，而為原告所有。至於被告雖以系爭建物於本院以93年度執
    字第12908 號強制執行事件拍賣時，訴外人永安豪公司曾聲
    明系爭建係其所出資興建，而抗辯原告之主張不實云云，惟
    查，本院93年度執字第12908 號執行事件係只有就如附圖所
    示Ｃ部份未保存建物為拍賣，而並未就本件之Ａ部份系爭建
    係為查封拍賣，有高雄縣岡山地政事務測量人員吳淵博之92
    年2 月9 日訊問筆錄在卷可稽（卷第90頁以下），上開執行
    事件之拍賣標的既與本件不同，即不足以因此而認原告之上
    開主張不實，故被告之此部份抗辯，即不足採。
六、按「第三人就執行標的物有足以排除強制執行之權利者，得
    於強制執行程序終結前，向執行法院對債權人提起異議之訴
    。如債務人亦否認其權利時，並得以債務人為被告。」，強
    制執行法第15條定有明文，而所謂「第三人就執行標的物有
    足以排除強制執行之權利者」，則係指第三人就執行標的物
    有所有權、質權、... 等權利而言。經查，系爭建物確為原
    告出資興建，而為原告所有，且系爭建物在構造上及使用上
    均具有獨立性，為獨立之所有權，並非同段607-1 建號建物
    之從物或附屬物，而不為同段607-1 建號建物之抵押權效力
    所及等情屬實，業見前述。從而，原告依強制執行法第15條
    之規定提起本件第三人異議之訴，請求撤銷本院95年度執字
    第84344 號強制執行事件就系爭建物之強制執行程序，為有
    理由，應予准許。
七、訴訟費用負擔之依據：民事訴訟法第78條。
中    華    民    國    99    年    5     月    17    日
                  民事第四庭    法  官  郭文通
正本係照原本作成。
如對本判決上訴，須於判決送達後20日內向本院提出上訴狀。
中    華    民    國    99    年    5     月    17    日
                                書記官  黃琬婷

司法院資訊處製作；財團法人民間司法改革基金會備份。
